【裁判字號】    94,上易,446
【裁判日期】    950203
【裁判案由】    損害賠償
【裁判全文】
臺灣高等法院臺中分院民事判決         94年度上易字第446號
上  訴  人  甲○○
被  上訴人  乙○○
上列當事人間請求損害賠償事件，上訴人對於民國94年9月30日
臺灣彰化地方法院93年度訴字第187號第一審判決提起上訴，本
院於95年1月18日言詞辯論終結，判決如下：
    主  文
上訴駁回。
第二審訴訟費用由上訴人負擔。
    事實及理由
一、本件被上訴人起訴主張：上訴人於民國92年7月11日13時許
    ，在彰化縣二林鎮○○里○○○段詹厝子小段227地號農地
    燃燒稻草，其本應注意當日為晴天，風力為微風，風向為西
    南風，農田一旁緊接馬路，且隔鄰為被上訴人所有之坐落同
    段226、226之1、226之4地號土地，有屬易燃物品之鐵樹及
    雜草，若無法適當控制現場火勢，極易延燒隔鄰之鐵樹園，
    造成煙霧瀰漫，影響人車往來安全，更甚者延燒至附近住宅
    釀成火災，竟未先作必要之防火措施，即貿然在該農地上以
    打火機點燃瓦斯噴燈，焚燒整地後聚集之稻草，此時火勢隨
    同竄燒，延及位在該農地隔鄰之鐵樹園，而燒毀被上訴人所
    有之上開鐵樹園，面積3分之2約5,000平方公尺之廣，被上
    訴人之損害達新台幣（下同）1,445,219元，爰依民法第184
    條第1項、第196條及第215條規定，提起本件訴訟。訴之聲
    明：(1)上訴人應給付被上訴人1,445,219元及自起訴狀繕本
    送達翌日起至清償日止，按週年利率百分之5計算之利息；
    (2)被上訴人願供擔保，請准宣告假執行。
二、上訴人則以：上訴人因一時疏忽，依照民間習俗，稻米收割
    後，將稻草焚燒，以殺除田中之害蟲，且稻灰又可做為肥料
    。怎料因居住二林近海邊，海風不定時吹來而造成天災，實
    屬不可抗力，但亦是上訴人一時經驗不足疏忽所致。被上訴
    人請求鉅額賠償，實非上訴人經濟能力所能負擔，請求能分
    期賠償。上訴人要撫養年邁父母、妻子及3名幼兒，若非農
    閒時四處打工，從事資源回收工作，即難以養家，故上訴人
    每個月僅能賠償被上訴人2、3千元。又被上訴人被燙傷之鐵
    樹現不但開花，且長得很茂盛，但裏面卻雜草叢生，被上訴
    人又居住在台北從不整修除草，上訴人立於農人立場，認被
    上訴人任由樹園荒廢，豈非暴殄天物？再者，被上訴人並未
    受到損失，燒到的只是雜草，鐵樹只是被燙傷，現已全部復
    原，加上稻草灰做為肥料使原從不施肥整修的鐵樹園更加繁
    茂，被上訴人既無損失何能請求上訴人賠償。又上訴人不承
    認鑑定報告之內容，因為金額過高，且鑑定時，草沒有清除
    ，如何清點等語，資為抗辯，答辯之聲明：被上訴人之訴駁
    回。
三、原審經審酌兩造提出之攻擊防禦方法後，判決上訴人敗訴，
    及以供擔保為條件之假執行宣告。上訴人不服，提起本件上
    訴，於本院上訴之聲明：(1)原判決廢棄；(2)被上訴人在原審
    之訴及假執行聲請均駁回。被上訴人答辯之聲明：上訴駁回
    。
四、得心證之理由：
  (一)、被上訴人主張上訴人於92年7月11日13時許，在彰化縣二
      林鎮○○里○○○段詹厝子小段227地號農地燃燒稻草，
      因過失未先作必要之防火措施，致火勢竄燒延及位在該農
      地隔鄰即被上訴人所有之鐵樹園，面積達3分之2約5千平
      方公尺，經兩造在火災現場清點計算受損16,040株等情，
      有被上訴人提出之光碟、兩造各自提出之照片及鐵樹燒毀
      總株數確認表為證，且為上訴人所不爭執，復經原審至現
      場勘驗屬實，並製有勘驗筆錄可稽。而上訴人因上開事件
      致觸犯公共危險罪，經原法院於93年1月30日判處有期徒
      刑三月，如易科罰金以300元折算一日確定等情，亦經本
      院調閱原法院92年易字第1388號刑事案卷審認無訛，堪認
      被上訴人此部分之主張為真實。
  (二)、上訴人抗辯被上訴人被燙傷之鐵樹現不但開花，且長得很
      茂盛，被上訴人既無損失何能請求上訴人賠償等語，並提
      出照片為證，被上訴人則主張有些鐵樹還在，有些已經死
      了，僅有零星幾棵，有重新發芽等語。查被上訴人鐵樹被
      火勢波及後，究竟有無繼續生長？被上訴人有無損失乙節
      ，經原審委託華聲企業發展鑑定顧問公司（下稱華聲公司
      ）鑑定結果，認為經焚燒後各該規格之鐵樹在巿場上的交
      易價值應無觀賞吸引力，也就不具巿場價值，因表皮已被
      燻黃，呈咖啡色。經火焚燒後仍尚存活的鐵樹，因其表皮
      被火燒黃、燻黑現象，無脫皮置新皮之再生能力，因此對
      一般人而言，不具觀賞吸引力，也就沒有巿場價值，但不
      排除個人偏好之特殊性或降低售價以吸引購買欲望之消費
      者，此有鑑定報告附卷可稽，故上訴人主張被上訴人被燙
      傷之鐵樹現在長得很茂盛，被上訴人沒有損失云云，即不
      足採。
  (三)、按因故意或過失，不法侵害他人之權利者，負損害賠償責
      任。故意以背於善良風俗之方法，加損害於他人者亦同。
      不法毀損他人之物者，被害人得請求賠償其物因毀損所減
      少之價額。不能回復原狀或回復顯有重大困難者，應以金
      錢賠償其損害，民法第184條第1項、第196條、第215條分
      別定有明文。本件上訴人既因過失燒燬被上訴人之鐵樹園
      ，對於被上訴人所受之損害自應負賠償之責，又由於被上
      訴人被燒燬之鐵樹無法回復原狀，故被上訴人依民法第18
      4條第1項、第196條、第215條等規定，請求上訴人金錢賠
      償，自屬有據。茲應審究者為被上訴人之損害額為若干？
   1、原審曾於93年3月30日向彰化縣政府函查對於辦理土地徵
      收時，地上農作物如為鐵樹時，發放補償之金額或每公頃
      若干元？並經彰化縣政府於93年4月六日函覆彰化縣九十
      三年度辦理徵收農林作物查估基準，而依上開查估基準，
      鐵樹之徵收標準係依植栽之密度及幹高分別計算其徵收金
      額。又本件經委託華聲公司實際測量結果，系爭鐵樹與鐵
      樹之間距僅約30公分，其種植密度遠超過前開查估標準之
      密度，且系爭鐵樹最高者可達80公分，最低者則幹高20公
      分以下，本件鐵樹經歷火災之後，部分整株燒盡，部分因
      火燒或烘烤使其生長速度減緩並留下焦黑狀，且由於種植
      密度大小不一，規格不同，故本案鐵樹規格之認定實屬困
      難 (見鑑定報告第5頁至第6頁)，故對於被上訴人受損之
      16,040株鐵樹，若一律以彰化縣93 年度辦理徵收農林作
      物查估基準150元計算價格並不洽當。
   2、經原審囑託華聲公司鑑定，以被上訴人在8年間所投入之
      樹苗、地租、整地堆肥、植栽、人工除草、施肥、割葉剪
      枝除草、灌溉、噴藥等成本分析後，再計算投資時所須面
      對之時間、風險等因素所得之報酬率及一次給付之折現率
      後，認為被上訴人之損害約為1,445,219元，此亦有上開
      鑑定報告可稽。被上訴人對上開鑑定報告之內容並不爭執
      ，上訴人則主張鑑定之金額過高，且鑑定時，草沒有清除
      ，如何清點等語，惟查，鑑定單位於鑑定前，確實已經被
      上訴人雇工將鐵樹園之雜草清除，此亦有上開鑑定報告所
      附之94年6月21日及6月22日勘估之照片可稽，上訴人空言
      主張鑑定時草沒有清除云云，尚不足採。是被上訴人依侵
      權行為之法律關係，請求上訴人賠償被上訴人1,445,219
      元及自起訴狀繕本送達翌日即93年1月1日起至清償日止，
      按週年利率百分之5計算之利息，為有理由，應予准許。
五、綜上所述，本件被上訴人主張上訴人因過失應負侵權行為損
    害賠償責任為可採，上訴人所辯均為無可取。依法被上訴人
    自得請求上訴人賠償損害。從而，被上訴人本於民法第184
    條第1項等規定，請求上訴人給付壹佰肆拾肆萬伍仟貳佰壹
    拾玖元及自起訴狀繕本送達翌日即93年1月1日起起至清償日
    止，按週年利率百分之5計算之利息，為有理由，應予准許
    。是則原審判命上訴人如數給付，並依被上訴人聲請，諭知
    以供擔保為條件之假執行宣告，於法並無違誤。上訴意旨指
    摘原判決不當，求予廢棄改判，為無理由，應予駁回其上訴
    。
六、本件事證已臻明確，兩造所提其餘攻擊防禦方法及舉證，與
    判決結果不生影響，爰不一一論述。
七、據上論結，本件上訴為無理由，依民事訴訟法第449條第1項
    、第78條，判決如主文。
中    華    民    國    95    年    2     月    3     日
                    民事第六庭審判長法  官  林陳松
                                    法  官  鄭金龍
                                    法  官  王重吉
以上正本係照原本作成。
不得上訴。
                                    書記官  紀美鈺
中    華    民    國    95    年    2     月    7     日
                                                      Ｂ


司法院資訊處製作；財團法人民間司法改革基金會備份。
